最高法院民事裁定　　　　　　　九十六年度台聲字第三一０號
聲　請　人　漢山建設股份有限公司
法定代理人　丁○○
聲　請　人　乙○○
　　　　　　丙○○
共　　　同
訴訟代理人　林慶苗律師
上列聲請人因與甲○○等間請求返還不當得利事件，對於中華民
國九十五年十月二十四日台灣高等法院裁定（九十四年度上更(一)
字第四五號）及九十五年十二月二十九日本院裁定（九十五年度
台抗字第七九九號），聲請再審，本院裁定如下：
    主  文
聲請駁回。
聲請訴訟費用由聲請人負擔。
    理  由
本件聲請人主張台灣高等法院九十四年度上更(一)字第四五號及本
院九十五年度台抗字第七九九號確定裁定（以下分別簡稱為原第
二審裁定、原確定裁定）有民事訴訟法第四百九十六條第一項第
一款之再審事由，對之聲請再審，無非以：伊於前訴訟程序對於
台灣高等法院九十四年度上更(一)字第四五號判決（下稱原第二審
判決）提起上訴，原第二審以伊上訴為不合法而裁定予以駁回，
原確定裁定判予維持。惟原第二審裁定認伊上訴利益僅新台幣（
以下同）七十七萬三千三百四十八‧五元，係誤將相對人甲○○
等起訴之利益誤為伊之上訴利益；且原第二審判決命伊給付相對
人自民國八十六年十月二十八日起至九十一年十月二十七日止共
六十個月之租金及自九十一年十月二十八日起至終止占有土地之
日止，按月給付如該判決附表一至附表三Ｂ欄所示之租金，乃原
第二審裁定僅計算該六十個月之租金額，就將來給付之訴部分未
予併計，亦有違誤。再伊係對於發回後之更審判決提起第三審上
訴，第二審法院就前業經第三審法院核定之上訴利益額再為核定
，違背民事訴訟法第七十七條之十六規定。其以所核定之上訴利
益額為準，謂伊短繳第三審裁判費，並以伊已委任律師為訴訟代
理人為由，依民事訴訟法施行法第九條規定，逕認伊上訴不合法
，非但違背民事訴訟法第七十七條之十六第一項所定發回更審後
再行上訴免徵裁判費之規定，且其核定之上訴利益額數與更審前
不同，此非訴訟代理人所預知，其逕適用民事訴訟法施行法第九
條規定，亦有不當。另原確定裁定謂當事人關於一定時期計算之
租金提起第三審上訴者，計算其上訴利益數額，應算至第二審判
決發生羈束力止，並據以計算本件上訴利益額數，亦有將性質上
為將來之訴之未到期部分逕予排除之違法等情，為其主要論據。
惟按民事訴訟法第四百九十六條第一項第一款所謂適用法規顯有
錯誤，係指確定判決違背法規或現存判例、解釋者而言。本件聲
請人對於原第二審判決提起上訴，原確定裁定核定其上訴利益額
數為一百二十一萬三千七百十一元，其中就原第二審判命聲請人
給付自九十一年十月二十八日起至終止占有土地之日止之租金部
分，原確定裁定認於計算上訴利益額數時，應算至第二審判決發
生羈束力時為止，並未違背法規或現存判例、解釋，自難謂其適
用法規顯有錯誤；原確定裁定因聲請人提起第三審上訴，其上訴
利益額數未逾一百五十萬元，而認其上訴不合法，亦無適用民事
訴訟法第四百六十六條第一項、第三項規定不當之違法。又原第
二審裁定以聲請人提起第三審上訴不合法，駁回其上訴，其中關
於與原確定裁定理由不同部分，原確定裁定已說明其理由雖有不
同，結論尚無二致，仍應予以維持，是就原第二審裁定其他理由
有無不當，自無庸審究。聲請人對於原第二審裁定及原確定裁定
聲請再審，難謂有理由（聲請人對於原第二審判決提起再審之訴
部分，本院另以裁定移送台灣高等法院處理）。
據上論結，本件聲請為無理由。依民事訴訟法第九十五條、第七
十八條，裁定如主文。
中　　華　　民　　國　九十六　年　　五　　月　 十一　 日
                      最高法院民事第五庭
                          審判長法官  吳　啟　賓
                                法官  高　孟　焄
                                法官  劉　福　來
                                法官  吳　麗　女
                                法官  李　寶　堂
      本件正本證明與原本無異
                                      書  記  官
中　　華　　民　　國　九十六　年　　五　　月　二十二　日
                                                      v
